【裁判字號】    99,抗,390
【裁判日期】    990330
【裁判案由】    聲明異議
【裁判全文】
臺灣高等法院民事裁定                   99年度抗字第390號
抗  告  人  財團法人法律扶助基金會
法定代理人  甲○○○
上列抗告人因與相對人富邦人壽保險股份有限公司間聲請確定訴
訟費用額事件，對於中華民國99年1月29日臺灣臺北地方法院99
年度審事聲字第9號裁定提起抗告，本院裁定如下：
    主      文
抗告駁回。
抗告費用由抗告人負擔。
    理      由
一、抗告人異議及抗告意旨略以：為實現法律扶助法之立法目的
    ，應成立財團法人法律扶助基金會（下稱基金會）；基金會
    得按地方法院轄區設立基金會分會（下稱分會），法律扶助
    法第5條第2項、第9條第2項分別定有明文。同法第35條固規
    定「分會」就扶助事件所支出之酬金及必要費用，視為訴訟
    費用之一部。因法律扶助而由「分會」支出之酬金及必要費
    用，得向負擔訴訟費用之他造請求。「分會」得對於負擔訴
    訟費用之他造，請求歸還其支出之酬金及必要費用。「分會
    」得據受扶助人有執行力之執行名義，聲請確定訴訟費用額
    及強制執行。惟此僅係基金會（即抗告人）與分會間內部業
    務之分工，重在功能性之考量，對外行使請求歸還訴訟費用
    之權利，仍應以抗告人名義為之。另律師酬金原則上非訴訟
    費用之一部，但例外如法律有明文特別規定者則可列為訴訟
    費用之一部，由此可知，同法第35條之規定，亦為訴訟費用
    範圍之特別規定，且所謂分會就扶助事件所支出之酬金，亦
    不限於法院依法選任律師為代理人或第三審之律師酬金。第
    三人即受扶助人蔡宛菱（下稱蔡宛菱）與相對人間請求給付
    保險金事件，業經原法院96年度保險字第104號、本院97年
    度保險上易字第7號判決確定，其訴訟費用應由相對人負擔
    。因蔡宛菱曾由抗告人依同法第19條規定就上開事件准予扶
    助，並指派扶助律師擔任訴訟代理人。抗告人因上開法律扶
    助事件所支出之律師酬金新臺幣（下同）6萬220元，依同法
    第35條之規定，得向相對人請求，乃聲請確定訴訟費用額，
    原裁定認僅分會得請求，顯於法不合等語。
二、按基金會與分會辦理之業務內容各有不同，此觀法律扶助法
    第10條、第11條之規定自明。其中律師酬金及其他費用之預
    支、給付酌減、取消、返還、分擔或負擔之審議及執行屬「
    分會」辦理之事項，且同法第35條明定：「分會就扶助事件
    所支出之酬金及必要費用，視為訴訟費用之一部。因法律扶
    助而由分會支出之酬金及必要費用，得向負擔訴訟費用之他
    造請求。分會得對於負擔訴訟費用之他造，請求歸還其支出
    之酬金及必要費用。分會得據受扶助人有執行力之執行名義
    ，聲請確定訴訟費用額及強制執行。」，因法律扶助而由分
    會所支出之酬金及必要費用之一部，由分會向負擔訴訟費用
    之他造請求，是從法律文義上之解釋，自僅得由分會聲請法
    院確定訴訟費用額及強制執行。
三、經查，蔡宛菱與相對人間請求給付保險金事件，蔡宛菱曾向
    抗告人所屬臺北分會聲請訴訟代理之法律扶助，由抗告人臺
    北分會依同法第19條規定就上開事件准予扶助，並指派扶助
    律師擔任訴訟代理人，有抗告人臺北分會審查表、及扶助律
    師接案通知書附卷可稽。依上開規定及說明，自僅得由抗告
    人所屬臺北分會聲請確定訴訟費用額，抗告人以自己名義聲
    請確定訴訟費用額，於法無據，不應准許。原裁定據此駁回
    抗告人之異議，核無違誤。抗告論旨指摘原裁定不當，求予
    廢棄，為無理由，應予駁回。
據上論結，本件抗告為無理由，爰裁定如主文。
中    華    民    國    99    年    3     月    30    日
                    民事第三庭
                        審判長法  官  林敬修
                              法  官  張靜女
                              法  官  黃騰耀
正本係照原本作成。
不得再抗告。
中    華    民    國    99    年    3     月    31    日
                              書記官  潘大鵬

司法院資訊處製作；財團法人民間司法改革基金會備份。
